---
title: "R Basics, ggplot2"
output:
  learnr::tutorial:
    df_print: "paged"
    highlight: textmate
    md_extensions: -ascii_identifiers
runtime: shiny_prerendered
description: > 
  『ggplot2のすゝめ』：データ分析勉強会の初学者向け講義資料を再構成し対話型チュートリアル化しました。
---

```{r setup, include=FALSE}
# 共通chunkオプションの指定
knitr::opts_chunk$set(warning = FALSE, echo = TRUE)
htmltools::tagList(rmarkdown::html_dependency_font_awesome())

# 表示で利用する外部パッケージの読み込み
require(gridExtra)
require(DT)
require(knitr)

# データハンドリングで利用する外部パッケージの読み込み
require(learnr)
require(tidyverse)

# ローカル定義関数の読み込み
# source("./shared/common.R", encoding = "UTF-8")
```


## はじめに
本チュートリアルはデータ分析勉強会の初学者向け講義で使用した『ggplot2 のすゝめ』を再構成し、対話型チュートリアル化したものです。  
　

### Rのグラフにおける課題
Rのデフォルトグラフ描画関数は便利ですが、パラメータの指定方法が統一されていないなど初学者にとっては分かりにくい点があります。また、描画がシンプル過ぎて今時のレポートでは見栄えしにくいという面もあります。
```{r, echo=FALSE}
iris %>% 
  with(plot(Petal.Width, Petal.Length))
```

　  

### Package ggplot2
`ggplot2`パッケージは上記のような課題を解決するためにグラフ描画に関わる文法の統一とエレガントな体裁を提供してくれます。例えば上の散布図を`ggplot2`パッケージで描くと
```{r, echo=FALSE}
iris %>% 
  ggplot2::ggplot(ggplot2::aes(x = Petal.Width, y = Petal.Length)) + 
    ggplot2::geom_point(ggplot2::aes(colour = Species))
```

では、実際にコードを実行しながら`ggplot2`パッケージを学びましょう。

　  

### チュートリアルの使い方 {.tabset}
演習では説明の後にコードが実行できるチュートリアルエリアが表示されます。  

1. 設問にしたがい必要に応じてコードを記述する
    * 改行すれば行は自動的に追加される
1. `[Run Code]`ボタンをクリックしてコードを実行する
    * コードを実行すると学習記録が保存される（演習タイトルにチェックマークが付く）
    * エラーが表示された場合はコードを修正して再実行する
1. 記述するコードが分からない場合には`[Hint]`ボタンをクリックする
    * ヒントに記載されているコードをコピーするには`[Copy to Clipboard]`ボタンをクリックする
    * コードをペーストするにはキーボードの`[CtrL]+[v]`を押下する
1. 最初からやり直す場合は`[Satrt Over]`ボタンをクリックする
1. 学習記録をクリアする場合は左側のメニュー最下部にある`[Start Over]`をクリックする

　  

#### 設問
1. `iris`データセットを表示するコードを記述して実行しなさい
    * コードが分からない場合は`[HInt]`ボタンをクリックしなさい
1. `iris`データセットが表示されたら`[解説]`タブをクリックしなさい 

```{r tutorial-example, exercise=TRUE}
# Write R code here
```

```{r tutorial-example-hint, exercise=FALSE}
# Hint
iris
```
---

#### 解説
* 解説がある場合にはタブ形式で表示します（解説がない演習もあります）
1. `[Tips]`タブをクリックしなさい

```{r}
head(iris)
```
---

#### Tips
* ちょっと便利な使い方や知っておくと役立つ情報がある場合はタブで表示します（Tipsがない演習もあります）

---


### Let's Start
では、`[Next Topic]`ボタンをクリックしてチュートリアルを始めましょう。



## 描画の基本
`ggplot2`パッケージは`tidyverse`パッケージ・ファミリーですので、`dplyr`パッケージや`tidyr`パッケージとの親和性が高く、データフレーム型を入力データとしています。また、描画のための統一的な文法が定義されており様々なグラフを以下のような手順で描くことができます。  

1. 描画対象となるデータを指定する
1. 描くグラフの座標軸になる変数を指定する
1. 描くフラフを指定する

では、手順をなぞりながらコードを実行してみます。


### 0. パッケージの読み込み
`ggplot2`パッケージを利用する前に下記のコードを実行して必要なパッケージを読み込んで起きます。
```{r}
library(tidyverse)
```


### 1. 描画対象となるデータを指定 {.tabset}
描画対象として三種類のアヤメの花弁と萼片の測定結果がまとめらえている`iris`データセットを用います。

#### 設問
1. `[Run Code]`をクリックして描画対象となるデータを確認しなさい

```{r step-1, exercise=TRUE}
iris
```


### 2. 描くグラフの座標軸になる変数を指定 {.tabset}
横軸（$X$軸）に萼片（Sepal）の幅（Width）、縦軸（$Y$軸）に萼片（Sepal）の長さ（Lenrth）を指定します。

#### 設問
1. `[Run Code]`をクリックして結果を確認しなさい

```{r step-2, exercise=TRUE}
iris %>% 
  ggplot2::ggplot(ggplot2::aes(x = Sepal.Width, y = Sepal.Length))
```

#### 解説
`ggplot2::aes`関数はグラフの座標を定義するための関数（エステティック関数）です。指定した変量がとる値の範囲（下表参照）から適切なフラフ座標を作成してくれます。
```{r, echo=FALSE}
iris %>% 
  dplyr::summarise(Sepal.Wddth = range(Sepal.Width), Sepal.Length = range(Sepal.Length))
```


### 3. 描くフラフを指定 {.tabset}
最後に`ggplot2::geom_point`関数を用いて散布図を描きます。

#### 設問
1. `[Run Code]`をクリックして結果を確認しなさい

```{r step-3, exercise=TRUE}
iris %>% 
  ggplot2::ggplot(ggplot2::aes(x = Sepal.Width, y = Sepal.Length)) +
    ggplot2::geom_point()
```


#### 解説
`geom_point`関数を別のグラフ関数に置き換えることで様々なグラフが描けます。ただし、グラフにより横軸・縦軸の取る変量が異なりますので合わせてエステティック関数での指定を変更する必要はあります。
```{r}
iris %>% 
  ggplot2::ggplot(ggplot2::aes(x = Species, y = Sepal.Length)) +
    ggplot2::geom_boxplot()

```


### まとめ
`ggplot2`パッケージはデジタル地図で使われているレイヤー構造のように描画対象を指定することにより様々なグラフを描くことができます。これが、「統一された文法」です。

では、次に箱ひげ図を描いてみましょう。  

　  

## （）


### 箱ひげ図
　箱ひげ図は横軸に名義尺度もしくは順序尺度になっている変数を指定する必要があります。`iris` のデータには品種（`Species`）という名義尺度の変数がありますので、これを横軸（$X$軸）に指定します。縦軸には萼片の長さ（`Sepal.Length`）を指定することにします。箱ひげ図を描く関数は `ggplot2::geom_boxplot` です。
　では実際に下記のコードを完成させて実行してみましょう。分からない場合は [Hint] ボタンをクリックしてみてください。
```{r boxplot-exec, exercise=TRUE}
iris %>% 
  ggplot2::ggplot(ggplot2::aes(x = , y = )) +
    ggplot2::geom_
```

```{r boxplot-exec-hint}
iris %>% 
  ggplot2::ggplot(ggplot2::aes(x = Species, y = Sepal.Length)) +
    ggplot2::geom_boxplot()
```

　  
　このように `ggplot2` パッケージでは散布図も箱ひげ図も同じ文法でコーディングすれば良いことが分かります。  

　  

## 基本的な文法
　`ggplot2` パッケージの文法は見てきたように非常に分かりやすく作られています。

1. 可視化したいデータを指定し
1. ｘ軸とｙ軸の変数を指定し
1. 描きたいグラフを指定する

　の３ステップでグラフを描くことができます。では、ここから個々の関数の使い方について学んでいきましょう。  

　  

### `ggplot`
　`ggplot2` パッケージでグラフを描画する場合は必ず最初に `ggplot2::ggplot` 関数を呼び出します。こ関数で目盛線のないグラフ用紙を用意します。  
```{r}
ggplot2::mpg %>% 
  ggplot2::ggplot()
```

　  

### エステティック・マッピング
　エステティック・マッピングはグラフ用紙上に目盛線などの描画条件を指定する関数です。目盛りを描くには `x` と `y` 引数を指定します。  
　横軸（`x`）に排気量（`displ`）を縦軸（`y`）に市街地燃費（`cty`）を指定してみます。
```{r}
mpg %>% 
  ggplot2::ggplot(ggplot2::aes(x = displ, y = cty))
```

　  
　各変数が取る値の範囲は下記の通りなので目盛線が適切な範囲に設定されていることが分かります。  
```{r}
mpg %>% 
  dplyr::summarize(range(displ), range(cty))
```




```{r, echo=FALSE, fig.cap="Fig.目標（ゴール）のイメージ"}
iris %>% 
  ggplot2::ggplot(aes(x = Sepal.Width, y = Sepal.Length, colour = Species)) +
    ggplot2::geom_point() +
    ggplot2::ggtitle("みんな大好きiris") +
    ggplot2::xlab("がく片の幅") + ggplot2::ylab("がく片の長さ") +
    ggplot2::geom_smooth(method = "lm", se = TRUE) +
    ggplot2::theme_classic()
```
　  

## 座標軸を用意する
まず、グラフを描くためのベースとなる座標軸を用意します。今回は、ｘ軸にがく片の幅（`Sepal.Width`）、ｙ軸にがく片の長さ（`Sepal.Length`）を指定します。座標軸は`ggplot2::ggplot`関数を用いて作成します。  
```{r, eval=FALSE}
# Usage
ggplot(data = NULL, mapping = aes(), ..., environment = parent.frame())
```

座標軸の具体的な指定は`mapping`引数に対して`ggplot2::aes`関数を用いて作成します。  
```{r, eval=FALSE}
# Usage
aes(x, y, ...)
```

では、実際にｘ軸に萼片の幅（`Sepal.Width`）、ｙ軸に萼片の長さ（`Sepal.Length`）を指定して座標軸を描いてみましょう。  
```{r, fig.cap="Fig.座標軸"}
iris %>% 
  ggplot2::ggplot(ggplot2::aes(x = Sepal.Width, y = Sepal.Length))
```
　  

## 散布図を描く
用意した座標軸の上にグラフを描くには`ggplot2::geom_`関数群を用います。ここでは散布図を描きますので`ggplot2::geom_point`関数を用います。  
```{r, eval=FALSE}
# Usage
geom_point(mapping = NULL, data = NULL, stat = "identity",
           position = "identity", ..., na.rm = FALSE, show.legend = NA,
           inherit.aes = TRUE)
```

`ggplot2`パッケージでは関数を`+`記号を用いて連結しることができます。レイヤーを`+`で重ね合わせるというイメージだと思ってください。  
```{r, fig.cap="Fig.用意した座標軸に散布図を上書きする"}
iris %>% 
  ggplot2::ggplot(ggplot2::aes(x = Sepal.Width, y = Sepal.Length)) + 
    ggplot2::geom_point()
```
　  

## タイトルをつける
描けた散布図にタイトルを`ggplot2::ggtitle`関数を用いてつけてみましょう。  
```{r, eval=FALSE}
# Usage
ggtitle(label, subtitle = NULL)
```

サブタイトルをつけることも可能ですが、ここでは省略します。  
```{r, fig.cap="Fig.タイトルをつける"}
iris %>% 
  ggplot2::ggplot(ggplot2::aes(x = Sepal.Width, y = Sepal.Length)) +
    ggplot2::geom_point() +
    ggplot2::ggtitle("みんな大好きiris")
```
　  

## 座標軸ラベルを変更する
座標軸のラベルはデフォルトでは`ggplot2::aes`関数で指定した変数名が使われます。分かりやすくするために`ggplot2::xlab`、`ggplot2::ylab`両関数を用いて座標軸ラベルを変更してみましょう。  
```{r, fig.cap="座標軸ラベルを変更する"}
iris %>% 
  ggplot2::ggplot(ggplot2::aes(x = Sepal.Width, y = Sepal.Length)) +
    ggplot2::geom_point() +
    ggplot2::ggtitle("みんな大好きiris") +
    ggplot2::xlab("がく片の幅") + ggplot2::ylab("がく片の長さ")
```
　  

## 層別にプロットする
このままでは色気がないので品種(`Species`)毎に色分けした散布図にしてみましょう。色分けは`ggplot2::geom_point`関数内で`ggplot2::aes`関数を用いて指定します。  
```{r, eval=FALSE}
# Usage
aes(colour)
```

`colour`は米語のcolorと同じです。パッケージ作者のHadly Wickhamは英語(Queen's English)至上主義なところがあり、このような引数名になっています。  
```{r, fig.cap="Fig.散布図を色分け表示する"}
iris %>% 
  ggplot2::ggplot(ggplot2::aes(x = Sepal.Width, y = Sepal.Length)) +
    ggplot2::geom_point(aes(colour = Species)) +
    ggplot2::ggtitle("みんな大好きiris") +
    ggplot2::xlab("がく片の幅") + ggplot2::ylab("がく片の長さ")
```
　  

## 回帰直線を描く
散布図が描けましたので回帰直線を加えてみましょう。回帰直線は別途計算する必要はなく`ggplot2::geom_smooth`関数で描けます。  
```{r, eval=FALSE}
# Usage
geom_smooth(mapping = NULL, data = NULL, stat = "smooth", position = "identity",
            ..., method = "auto", formula = y ~ x, se = TRUE, na.rm = FALSE,
            show.legend = NA, inherit.aes = TRUE)
```

`ggplot2::geom_smooth`関数のデフォルト回帰種別は自動選択ですので回帰直線であることを`method`オプションで明示的に指定する必要があります。  
```{r, fig.cap="Fig.回帰直線を追加する"}
iris %>% 
  ggplot2::ggplot(ggplot2::aes(x = Sepal.Width, y = Sepal.Length)) +
    ggplot2::geom_point(aes(colour = Species)) +
    ggplot2::ggtitle("みんな大好きiris") +
    ggplot2::xlab("がく片の幅") + ggplot2::ylab("がく片の長さ") +
    ggplot2::geom_smooth(method = "lm", se = FALSE)
```
　  

## 信頼区間を加える
回帰線の信頼区間を描くには`ggplot2::smooth`関数で`se = TRUE`オプション指定をするだけです。  
```{r, eval=FALSE}
# Usage
geom_smooth(mapping = NULL, data = NULL, stat = "smooth", position = "identity",
            ..., method = "auto", formula = y ~ x, se = TRUE, na.rm = FALSE,
            show.legend = NA, inherit.aes = TRUE)
```

デフォルトでは95%信頼区間が描画されます。信頼区間を変更したい場合は`level`オプションで指定してください。  
```{r, fig.cap="Fig.回帰直線に信頼区間を加える"}
iris %>% 
  ggplot2::ggplot(ggplot2::aes(x = Sepal.Width, y = Sepal.Length)) +
    ggplot2::geom_point(aes(colour = Species)) +
    ggplot2::ggtitle("みんな大好きiris") +
    ggplot2::xlab("がく片の幅") + ggplot2::ylab("がく片の長さ") +
    ggplot2::geom_smooth(method = "lm", se = TRUE, level = 0.95)
```
　  

## 層別の回帰直線を描く
折角、色分けしてるのですから色毎（層別）に回帰直線を描きたいものです。その場合は`colour`オプションの指定を`ggplot2::geom_point`関数ではなく`ggplot2::ggplot`関数内で指定して下さい。  
```{r, fig.cap="Fig.品種で層別に回帰直線を描く"}
iris %>% 
  ggplot2::ggplot(ggplot2::aes(x = Sepal.Width, y = Sepal.Length,
                               colour = Species)) +
    ggplot2::geom_point() +
    ggplot2::ggtitle("みんな大好きiris") +
    ggplot2::xlab("がく片の幅") + ggplot2::ylab("がく片の長さ") +
    ggplot2::geom_smooth(method = "lm", se = TRUE, level = 0.95)
```

このように`ggplot2::geom_`関数に対して指定するか、座標軸を指定する`ggplot2::ggplot`に対して指定するかで、オプションの有効範囲が異なります。`ggplot2::aes`関数を用いる時は指定場所に留意して下さい。  
　  

## 背景等を変える
グラフ全体の色合い等を変える場合は`ggplot2::theme_`関数群を用います。デフォルトテーマを含め以下の8種類のテーマ関数が用意されています。  
```{r, eval=FALSE}
# Usage
theme_gray(base_size = 11, base_family = "")        # デフォルトテーマ
theme_bw(base_size = 11, base_family = "")
theme_linedraw(base_size = 11, base_family = "")
theme_light(base_size = 11, base_family = "")
theme_dark(base_size = 11, base_family = "")
theme_minimal(base_size = 11, base_family = "")
theme_classic(base_size = 11, base_family = "")
theme_void(base_size = 11, base_family = "")
```

```{r, echo=FALSE}
gg_gray <- iris %>% 
  ggplot2::ggplot(aes(x = Sepal.Width, y = Sepal.Length, colour = Species)) +
    ggplot2::geom_point() + ggplot2::xlab("") + ggplot2::ylab("")
gg_bw <- gg_gray + ggplot2::theme_bw() + ggplot2::ggtitle("theme_bw")
gg_ld <- gg_gray + ggplot2::theme_linedraw() + ggplot2::ggtitle("theme_linedraw")
gg_lt <- gg_gray + ggplot2::theme_light() + ggplot2::ggtitle("theme_light")
gg_dk <- gg_gray + ggplot2::theme_dark() + ggplot2::ggtitle("theme_dark")
gg_min <- gg_gray + ggplot2::theme_minimal() + ggplot2::ggtitle("theme_minimal")
gg_cl <- gg_gray + ggplot2::theme_classic() + ggplot2::ggtitle("theme_classic")
gg_vd <- gg_gray + ggplot2::theme_void() + ggplot2::ggtitle("theme_void")

gridExtra::grid.arrange(gg_gray,
                        gg_bw, gg_ld, gg_lt, gg_dk, gg_min, gg_cl, gg_vd,
                        ncol = 2)
```

`ggplot2::theme_classic`を用いてグラフテーマをクラッシックに設定してみます。  
```{r, fig.cap="Fig.クラッシックテーマを設定して完了"}
iris %>% 
  ggplot2::ggplot(ggplot2::aes(x = Sepal.Width, y = Sepal.Length,
                               colour = Species)) +
    ggplot2::geom_point() +
    ggplot2::ggtitle("みんな大好きiris") +
    ggplot2::xlab("がく片の幅") + ggplot2::ylab("がく片の長さ") +
    ggplot2::geom_smooth(method = "lm", se = TRUE, level = 0.95) +
    ggplot2::theme_classic()
```

これで、目標としていたグラフを描くことができました。  
　  

## 応用的な使い方
`ggplot2`パッケージでは更に様々なアレンジが可能です。  
　  

## サイズを変える
例えば散布図の点の大きさを変えるには`size`オプションを用います。  
```{r, fig.cap="画一的に点のサイズを指定する"}
iris %>% 
  ggplot2::ggplot(ggplot2::aes(x = Sepal.Width, y = Sepal.Length,
                               colour = Species)) + 
    ggplot2::geom_point(size = 5)
```
　  

## 変数を用いてサイズを変える
更に花弁の長さ（`Petal.Length`）に応じた点の大きさにしたい場合は`ggplot2::aes`関数の中で`size`オプションを用います。  
```{r, fig.cap="変数の値に応じて点のサイズを変える"}
iris %>% 
  ggplot2::ggplot(ggplot2::aes(x = Sepal.Width, y = Sepal.Length,
                               colour = Species)) + 
    ggplot2::geom_point(ggplot2::aes(size = Petal.Length))
```
　  

## 点を別の形に変える
色分けだけでは見難い場合には`shape`オプションを用いて丸点とは異なるシンボルマークに変更することができます。  
```{r, fig.cap="品種に応じて点の形を変える"}
iris %>% 
  ggplot2::ggplot(ggplot2::aes(x = Sepal.Width, y = Sepal.Length,
                               colour = Species)) + 
    ggplot2::geom_point(ggplot2::aes(shape = Species), size = 3)
```
　  

## ヒストグラムを描く
がく片の長さ（`Sepal.Length`）のヒストグラムを`ggplot2::geom_histgram`関数を用いて描いてみましょう。  
```{r, eval=FALSE}
# Usage
geom_histogram(mapping = NULL, data = NULL, stat = "bin", position = "stack",
               ..., binwidth = NULL, bins = NULL, na.rm = FALSE,
               show.legend = NA, inherit.aes = TRUE)
```

ヒストグラムの場合、縦軸(y軸)は度数になりますので、`ggplot2::aes`関数で`y`オプションを指定する必要はありません。`bins`オプションは横軸(x軸)の分割数ですが、階級幅の指定はヘルプを参照して適切なものを指定してください。  
```{r, fig.cap="Fig.ヒストグラム"}
iris %>% 
  ggplot2::ggplot(ggplot2::aes(x = Sepal.Length)) + 
    ggplot2::geom_histogram(bins = 20)
```
　  

## ヒストグラムを色分けする
`ggplot2::geom_histgram`関数に対する`colour`オプション指定は枠線にしか適用されません。  
```{r}
iris %>% 
  ggplot2::ggplot(aes(x = Sepal.Length, colour = Species)) + 
    ggplot2::geom_histogram(bins = 20)
```

塗りつぶしは`fill`オプションを使用する必要があります。  
```{r, fig.cap="塗りつぶす場合はfillオプションで"}
iris %>% 
  ggplot2::ggplot(ggplot2::aes(x = Sepal.Length, fill = Species)) + 
    ggplot2::geom_histogram(bins = 20)
```
　  

## 色の透過度を変える
塗りつぶし色は、結構、どぎつい傾向がありますのでの透過度(アルファチャネル)を用いて変更した方がきれいなことがあります。`alpha`オプションを指定してください。  
```{r}
iris %>% 
  ggplot2::ggplot(ggplot2::aes(x = Sepal.Length, fill = Species)) + 
    ggplot2::geom_histogram(bins = 20, alpha = 0.5)
```
　  

## ヒストグラムを重ねて描く
`ggplot2::geom_histgram`関数がデフォルトで描く層別ヒストグラムは積上げグラフになっています。層別で独立したヒストグラムを描く場合には`position`オプションを指定してください。  
```{r, fig.cap="Fig.品種で層別した重ね合わせヒストグラム"}
iris %>% 
  ggplot2::ggplot(ggplot2::aes(x = Sepal.Length, fill = Species)) + 
    ggplot2::geom_histogram(bins = 20, alpha = 0.5, position = "identity")
```

上図では今ひとつ分かりにくいかも知れませんが、下図の三つのグラフが重ね合わされて描かれており重なっている部分の色が濃くなっているのが分かるかと思います。  
```{r, echo=FALSE, fig.height=3, fig.width=7}
iris %>% 
  ggplot2::ggplot(ggplot2::aes(x = Sepal.Length, fill = Species)) + 
    ggplot2::geom_histogram(bins = 20, alpha = 0.5) +
    ggplot2::facet_wrap(~ Species)
```
　  

## 密度関数を上書きする
ヒストグラムを描く場合、密度関数も同時に描きたい場合があります。密度関数は`ggplot2::geom_density`関数で描けます。  
```{r, eval=FALSE}
# Usage
geom_density(mapping = NULL, data = NULL, stat = "density",
             position = "identity", ..., na.rm = FALSE, show.legend = NA,
             inherit.aes = TRUE)
```

ただし、ヒストグラムに重ね合わせる場合は注意が必要です。`y`オプションとして`y = ..density..`を必ず指定してください。これは`ggplot2::stat_`関数群で計算された値をｙ軸に重ね合わせるために必要な指定です。詳細は省きますので、詳しく知りたい場合は「generated variables」で検索してみてください。なお`ggplot2::geom_density`関数における`size`オプションは線の太さを指定するのに用います。  
```{r, fig.cap="密度関数を重ねると縦軸は密度になる点に注意"}
iris %>% 
  ggplot2::ggplot(ggplot2::aes(x = Sepal.Length, y = ..density..,
                               fill = Species)) + 
    ggplot2::geom_histogram(bins = 20, alpha = 0.5, position = "identity") + 
    ggplot2::geom_density(alpha = 0.25, size = 0.1)
```
　  

## 箱ひげ図を描く
箱ひげ図を描くには`ggplot2::geom_boxplot`関数を用います。`ggplot2::geom_boxplot`を層別で使わない場合はｘ軸に適当な値を指定してください。  
```{r, eval=FALSE}
geom_boxplot(mapping = NULL, data = NULL, stat = "boxplot",
             position = "dodge", ..., outlier.colour = NULL,
             outlier.color = NULL, outlier.fill = NULL, outlier.shape = 19,
             outlier.size = 1.5, outlier.stroke = 0.5, outlier.alpha = NULL,
             notch = FALSE, notchwidth = 0.5, varwidth = FALSE, na.rm = FALSE,
             show.legend = NA, inherit.aes = TRUE)
```

この場合はｘ軸に`NA`を指定しています。必要に応じて`ggplot2::xlab`関数などを用いてｘ軸のラベル表示を変更してください。  
```{r, fig.cap="箱ひげ図"}
iris %>% 
  ggplot2::ggplot(ggplot2::aes(x = NA, y = Sepal.Length)) + 
    ggplot2::geom_boxplot()
```
　  

## 箱ひげ図を層別で描く
`ggplot2::geom_boxplot`関数はで層別の箱ひげ図を描く場合は`x`オプションに層別変数を指定してください。  
```{r, fig.cap="品種毎の層別箱ひげ図"}
iris %>% 
  ggplot2::ggplot(ggplot2::aes(x = Species, y = Sepal.Length)) + 
    ggplot2::geom_boxplot()
```
　  

## 箱ひげ図を色分けする
箱ひげ図を色分けするには二つの方法があります。描画線で色分けする場合は散布図の場合と同じく`colour`オプションで指定します。  
```{r}
iris %>% 
  ggplot2::ggplot(ggplot2::aes(x = Species, y = Sepal.Length)) + 
    ggplot2::geom_boxplot(ggplot2::aes(colour = Species))
```

塗りつぶしで色分けする場合はヒストグラムの場合と同じく`fill`オプションで指定します。  
```{r}
iris %>% 
  ggplot2::ggplot(ggplot2::aes(x = Species, y = Sepal.Length)) + 
    ggplot2::geom_boxplot(ggplot2::aes(fill = Species), alpha = 0.5)
```

もちろん`colour`と`fill`を同時に指定することも可能です。
```{r}
iris %>% 
  ggplot2::ggplot(ggplot2::aes(x = Species, y = Sepal.Length)) + 
    ggplot2::geom_boxplot(ggplot2::aes(colour = Species, fill = Species),
                          alpha = 0.5)
```
　  

## 箱ひげ図にデータを重ねる
箱ひげ図だけではデータの分布傾向が分かりませんので`ggplot2::geom_jitter`関数を用いデータを重ねて描画すると分かりやすくなる場合があります。  
```{r, eval=FALSE}
# Usage
geom_jitter(mapping = NULL, data = NULL, stat = "identity",
            position = "jitter", ..., width = NULL, height = NULL,
            na.rm = FALSE, show.legend = NA, inherit.aes = TRUE)
```

当然、層別による色分けも可能です。  
```{r}
iris %>% 
  ggplot2::ggplot(ggplot2::aes(x = Species, y = Sepal.Length)) + 
    ggplot2::geom_boxplot(ggplot2::aes(colour = Species)) + 
    ggplot2::geom_jitter(ggplot2::aes(colour = Species))
```
　  

## バイオリンプロット
`ggplot2::geom_violin`によるバイオリンプロットを使うとデータの分布を更に視覚的に把握しやすくなる場合があります。  
```{r, eval=FALSE}
# Usage
geom_violin(mapping = NULL, data = NULL, stat = "ydensity",
            position = "dodge", ..., draw_quantiles = NULL, trim = TRUE,
            scale = "area", na.rm = FALSE, show.legend = NA, inherit.aes = TRUE)
```

バイオリンプロットも箱ひげ図同様に描画線と塗りつぶし色を指定することが可能です。  
```{r}
iris %>% 
  ggplot2::ggplot(ggplot2::aes(x = Species, y = Sepal.Length)) + 
    ggplot2::geom_violin(ggplot2::aes(colour = Species, fill = Species),
                         alpha = 0.2)
```
　  

## 軸の比率を変更する
座標軸の範囲はデータに応じて自動的に決まりますが、ｘ軸とｙ軸の比率を変更することで見やすい、理解しやすいグラフになることがあります。このような場合には`ggplot2::coord_fixed`関数を用います。  
```{r, eval=FALSE}
# Usage
coord_fixed(ratio = 1, xlim = NULL, ylim = NULL, expand = TRUE)
```

`ggplot2::coord_equal`関数というのもありますが、これは`ggplot2::coord_fixed`関数のエイリアス関数です。では、座標軸の比率を１（デフォルト値）に設定してみましょう。  
```{r}
iris %>% 
  ggplot2::ggplot(ggplot2::aes(x = Sepal.Width, y = Sepal.Length,
                               colour = Species)) +
    ggplot2::geom_point() +
    ggplot2::ggtitle("みんな大好きiris") +
    ggplot2::xlab("がく片の幅") + ggplot2::ylab("がく片の長さ") +
    ggplot2::geom_smooth(method = "lm", se = TRUE) +
    ggplot2::coord_fixed()
```
　  

## 対数軸を用いる
描画対象データのレンジが広い場合は対数軸で表示すると便利な時があります。`ggplot2`パッケージではデータを対数変換せずとも座標軸だけを対数表示してくれます。  
対数軸グラフを描く場合は`ggplot2::cord_trans`関数または`ggplot2::scale_x_log10`、`ggplot2::scale_y_log10`両関数がありますが対数軸以外も描画可能な`ggplot2::cord_trans`関数を使うのがおすゝめです。  
```{r, eval=FALSE}
# Usage
coord_trans(x = "identity", y = "identity", limx = NULL, limy = NULL,
            xtrans, ytrans)
```

常用対数`log`を指定して対数軸グラフを描いてみます。データの範囲が狭いのでちょっと見難いですが対数軸で表示すると補助線の間隔が異なってることが分かります。  
```{r}
iris %>% 
  ggplot2::ggplot(ggplot2::aes(x = Sepal.Width, y = Sepal.Length,
                               colour = Species)) +
    ggplot2::geom_point() +
    ggplot2::ggtitle("みんな大好きiris") +
    ggplot2::xlab("がく片の幅") + ggplot2::ylab("がく片の長さ") +
    ggplot2::geom_smooth(method = "lm", se = TRUE) +
    ggplot2::coord_trans(x = "log", y = "log")
```
　  

## 軸を入れ替る
`ggplot2::coord_`関数群を用いるとデータを変更することなく軸の操作が可能です。横軸と縦軸を入れ替えるには`ggplot2::coord_flip`関数を用います。  
```{r, eval=FALSE}
# Usage
coord_flip(xlim = NULL, ylim = NULL, expand = TRUE)
```

```{r}
iris %>% 
  ggplot2::ggplot(ggplot2::aes(x = Species, y = Sepal.Length,
                               colour = Species)) + 
    ggplot2::geom_boxplot() + 
    ggplot2::coord_flip()
```
　  

## 軸の反転
軸を反転させるには`ggplot2::scale_x_reverse`、`ggplot2::scale_y_reverse`関数を用います。  
```{r, eval=FALSE}
# Usage
scale_x_continuous(name = waiver(), breaks = waiver(), minor_breaks = waiver(),
                   labels = waiver(), limits = NULL, expand = waiver(),
                   oob = censor, na.value = NA_real_, trans = "identity",
                   position = "bottom", sec.axis = waiver())

scale_y_continuous(name = waiver(), breaks = waiver(), minor_breaks = waiver(),
                   labels = waiver(), limits = NULL, expand = waiver(),
                   oob = censor, na.value = NA_real_, trans = "identity",
                   position = "left", sec.axis = waiver())
```

```{r}
iris %>% 
  ggplot2::ggplot(ggplot2::aes(x = Sepal.Width, y = Sepal.Length,
                               colour = Species)) + 
    ggplot2::geom_point() + 
    ggplot2::scale_x_reverse()
```
　  

## テキストラベルをつける
個々のデータにテキストラベルを付与することも可能ですが、データ数が多かったりデータの値が近接していたりすると逆に見難くなってしまうというデメリットもあります。テキストやラベルを表示するには`ggplot2::geom_text`関数または`ggplot2::geom_label`関数を用います。  
```{r, eval=FALSE}
# Usage
geom_label(mapping = NULL, data = NULL, stat = "identity",
           position = "identity", ..., parse = FALSE, nudge_x = 0, nudge_y = 0,
           label.padding = unit(0.25, "lines"), label.r = unit(0.15, "lines"),
           label.size = 0.25, na.rm = FALSE, show.legend = NA,
           inherit.aes = TRUE)

geom_text(mapping = NULL, data = NULL, stat = "identity",
          position = "identity", ..., parse = FALSE, nudge_x = 0, nudge_y = 0,
          check_overlap = FALSE, na.rm = FALSE, show.legend = NA,
          inherit.aes = TRUE)
```

```{r}
mtcars %>% 
  ggplot2::ggplot(ggplot2::aes(x = wt, y = mpg)) +
    ggplot2::geom_point() + 
    ggplot2::geom_smooth(method = "lm") +
    ggplot2::geom_text(ggplot2::aes(label = row.names(mtcars), colour = cyl), 
                       hjust = "inward", vjust = "inward")
```
　  

## 統計情報で描く
平均値とその標準誤差を計算し、平均値を棒グラフで描き、標準誤差をエラーバーで表示するということも`ggplot2::stat_summary`関数を利用することで実現可能です。  
```{r, eval=FALSE}
# Usage
stat_summary(mapping = NULL, data = NULL, geom = "pointrange",
             position = "identity", ..., fun.data = NULL, fun.y = NULL,
             fun.ymax = NULL, fun.ymin = NULL, fun.args = list(), na.rm = FALSE,
             show.legend = NA, inherit.aes = TRUE)
```

```{r}
iris %>% 
  ggplot2::ggplot(ggplot2::aes(x = Species, y = Petal.Length,
                               fill = Species)) + 
    ggplot2::stat_summary(fun.y = mean, geom = "bar", alpha = 0.5) +
    ggplot2::stat_summary(fun.data = mean_cl_normal, geom = "errorbar",
                          width = 0.5)
```
　  

## 層別に描く
見やすくするために種別（`Species`）のデータを用いて層別のグラフにしてみましょう。層別に描くには`ggplot2::facet_warp`を用います。  
```{r, eval=FALSE}
# Usage
facet_wrap(facets, nrow = NULL, ncol = NULL, scales = "fixed", shrink = TRUE,
           labeller = "label_value", as.table = TRUE, switch = NULL,
           drop = TRUE, dir = "h", strip.position = "top")
```

引数`facets`は下記のようにformula形式で指定することに注意して下さい。  
```{r}
iris %>% 
  ggplot2::ggplot(ggplot2::aes(x = Sepal.Width, y = Sepal.Length,
                               colour = Species)) +
    ggplot2::geom_point() +
    ggplot2::ggtitle("みんな大好きiris") +
    ggplot2::xlab("がく片の幅") + ggplot2::ylab("がく片の長さ") +
    ggplot2::geom_smooth(method = "lm", se = TRUE) +
    ggplot2::facet_wrap(~ Species)
```
　  

## 二変数で層別に描く
二変数でマトリクス状に層別にしたい場合は`ggplot2::facet_grid`関数を用います。`mtcars`データセットを用いて車重（`wt`）と燃費（`mpg`）の関係をシリンダ数（`cyl`）とギア数（`gear`）で層別表示してみます。  
```{r, eval=FALSE}
# Usage
facet_grid(facets, margins = FALSE, scales = "fixed", space = "fixed",
           shrink = TRUE, labeller = "label_value", as.table = TRUE,
           switch = NULL, drop = TRUE)
```

```{r}
mtcars %>% 
  ggplot2::ggplot(ggplot2::aes(x = wt, y = mpg, colour = cyl)) +
    ggplot2::geom_point() +
    ggplot2::geom_smooth(method = "lm", se = TRUE) +
    ggplot2::facet_grid(gear ~ cyl)
```


## まとめ
このように`ggplot2`パッケージでは統一的な文法によりどのようなグラフも同じように描けることが分かります。加えて、色指定やグラフ装飾等も標準のグラフに比べるとてリッチです。まさに"ggplot2: Elegant Graphics for Data Analysis"。積極的に使ってみて下さい。  
紹介した以外にも`ggplot2`パッケージは時系列の折れ線グラフや棒グラフなど、様々なグラフを描くことが可能です。どのようなグラフを描けるかはヘルプはインターネットで調べてみてください。

